臺灣嘉義地方法院刑事判決　　　　　　 94年度簡上字第212號
上　訴　人　臺灣嘉義地方法院檢察署檢察官
被　　　告　庚○○
　　　　　　　　　　號
上列上訴人因被告詐欺案件，不服本院嘉義簡易庭中華民國九十
四年八月三十日第一審簡易判決（九十四年度嘉簡字第九九八號
，聲請簡易判決處刑書案號：九十四年度偵字第三四五三號、九
十四年度偵字第三七○三號、九十四年度偵字第四三四○號）提
起上訴，及移送併辦（九十四年度偵字第四八二一號、九十四年
度偵字第五四八三號、九十四年度偵字第五七○五號、九十四年
度偵字第六一二九號），本院管轄之第二審合議庭判決如下：
    主  文
原判決撤銷。
庚○○連續幫助連續意圖為自己不法之所有，以詐術使人將本人
之物交付，處有期徒刑陸月，如易科罰金，以參佰元折算壹日。
    事  實
一、庚○○於民國九十四年三月中旬某日，見不詳姓名年籍成年
    男子在「求才令」刊登存摺收購之廣告，雖明知將自己之金
    融機構帳戶交予他人使用，將可供詐欺取財犯罪者施用詐術
    使他人將款項匯入後，再予提領運用，而幫助他人從事詐欺
    取財犯罪，竟仍基於幫助該名男子實施詐欺取財犯罪之概括
    犯意，撥打該廣告所刊登之電話，與該名男子聯絡後，連續
    先後於：
  (一)九十四年三月中旬某日，在嘉義市○○路統一超商前，以新
    臺幣（下同）四千五百元之代價，將其前於九十二年五月二
    日至嘉義市○○路五五號中華郵政股份有限公司嘉義福全郵
    局（下稱嘉義福全郵局）申辦之局號0000000號、帳
    號0000000號帳戶存摺、金融卡售與該名男子，並告
    知金融卡密碼，供為存提款及匯款使用，該名男子即同時交
    付四千五百元予庚○○。
  (二)九十四年四月初某日，在嘉義市興嘉公園，以三千五百元之
    代價，將其前於九十四年三月三十一日至嘉義市○○○路四
    二五號第一商業銀行股份有限公司興嘉分行（下稱第一商銀
    興嘉分行）申辦之帳號00000000000號帳戶之存
    摺、金融卡售與該名男子，並告知金融卡密碼，供為存提款
    及匯款使用，該名男子即同時交付三千五百元予庚○○。
  (三)九十四年四月初某日，在嘉義市○○路統一超商前，各以二
    千五百元之代價，將其前於九十四年四月一日至嘉義市○○○路二四一號一樓中國信託商業銀行股份有限公司嘉義分行
    （下稱中國信託商銀嘉義分行）申辦之帳號0000000
    00000號帳戶及於九十四年四月一日至嘉義市○○路二
    九八號板信商業銀行股份有限公司嘉義分行（下稱板信商銀
    嘉義分行）申辦之帳號00000000000000號帳
    戶之存摺、金融卡售與該名男子，並告知金融卡密碼，供為
    存提款及匯款使用，該名男子即同時交付共五千元予庚○○
    。
二、庚○○復基於上述幫助詐欺取財之概括故意，由亦有幫助詐
    欺取財概括犯意之許丞賢交付下列帳戶，連續先後於：
  (一)九十四年三月底某日，在嘉義市○○路統一超商前，以三千
    五百元之代價，將許丞賢前於八十八年三月二日至嘉義市○○○路五三○號中華郵政股份有限公司嘉義湖內郵局（下稱
    嘉義湖內郵局）申辦之局號0000000號、帳號000
    0000號帳戶存摺、金融卡售與該名男子，並告知金融卡
    密碼，供為存提款及匯款使用，該名男子即同時交付三千五
    百元予庚○○。
  (二)九十四年三月底某日，在嘉義市○○路、南京路口，以三千
    元之代價，將許丞賢前於九十四年三月底某日至嘉義市○○○路二四一號一樓中國信託商銀嘉義分行申辦之帳號000
    000000000號帳戶存摺、金融卡售與該名男子，並
    告知金融卡密碼，供為存提款及匯款使用，該名男子即同時
    交付三千元予庚○○。
  (三)九十四年四月十日，在嘉義市○○路統一超商前，以三千五
    百元及三千元之代價，將許丞賢前於九十四年四月六日至嘉
    義市○○路二九八號板信商銀嘉義分行申辦之帳號0000
    00000000000號帳戶及於九十四年四月七日至嘉
    義市○○路七六六號臺灣中小企業銀行股份有限公司南嘉義
    分行（下稱臺灣企銀南嘉義分行）申辦之帳號000000
    00000號帳戶之存摺、金融卡售與該名男子，並告知金
    融卡密碼，供為存提款及匯款使用，該名男子即同時交付共
    六千五百元予庚○○。
三、該名男子取得庚○○上開帳戶存摺、金融卡及密碼後，即基
    於與其他不詳姓名年籍成年人意圖為自己不法所有之犯意聯
    絡，共組詐欺集團，基於詐欺取財之概括犯意，由該詐欺集
    團成員先後於如附表所示時間，以如附表所示詐術，使如附
    表所示被害人陷於錯誤，而依詐欺集團成員指示，分別於如
    附表所示時間，將如附表所示款項匯入附表所示帳戶，該詐
    欺集團成員旋持上開庚○○所交付之金融卡提領現金，嗣經
    如附表所示被害人發覺有異，報警處理，而循線查獲上情。
四、案經基隆市警察局移送及嘉義市警察局第一分局報告臺灣嘉
    義地方法院檢察署檢察官偵查後聲請簡易判決處刑暨移送併
    辦。
    理  由
一、按被告以外之人於審判外之陳述，經當事人於審判程序同意
    作為證據，法院審酌該言詞陳述或書面陳述作成時之情況，
    認為適當者，亦得為證據。當事人、代理人或辯護人於法院
    調查證據時，知有第一百五十九條第一項不得為證據之情形
    ，而未於言詞辯論終結前聲明異議，視為有前項之同意，刑
    事訴訟法第一百五十九條之五定有明文。查本件認定事實所
    引用之證據方法，經本院於審理時提示被告庚○○表示無意
    見，可認為同意作為證據，本院審酌該陳述作成時之情況，
    認為適當，自得採為證據，先予明。
二、上開事實，業據被告庚○○於警詢、偵查及本院供承屬實，
    且據如附表所示被害人於警詢時指述綦詳，並有如附表備註
    欄所示資料附卷可稽，足徵被告之自白確與事實相符。本案
    事證明確，被告犯行堪以認定，應予依法論罪科刑。
三、按刑法上之幫助犯，係指以幫助之意思，對於正犯資以助力
    ，而未參與實施犯罪之行為者而言（最高法院四十九年臺上
    字第七七號判例參照）。是以，如未參與實施犯罪構成要件
    之行為，且係出於幫助之意思提供助力，即屬幫助犯，而非
    共同正犯。本件被告基於幫助之犯意，提供上開金融機構帳
    戶存摺、金融卡及密碼予不詳姓名年籍成年男子，該名男子
    及其所屬由不詳姓名年籍成年人組成之詐欺集團並利用被告
    之幫助，意圖為自己不法之所有，施用詐術使被害人陷於錯
    誤，因而匯款至被告所提供之上開金融機構帳戶內，是被告
    所為係參與詐欺罪構成要件以外之行為，且在無證據證明被
    告係以正犯而非以幫助犯之犯意參與犯罪之情形下，應認其
    所為係幫助犯而非正犯行為。被告先後交付帳戶存摺、金融
    卡及密碼之多次幫助詐欺取財犯行，時間緊接，觸犯構成要
    件相同罪名，顯係基於概括犯意為之，依連續犯規定以詐欺
    取財之幫助犯一罪論，並加重其刑。前述不詳姓名年籍男子
    及所屬詐欺集團成員，於被告施行其幫助行為後，先後詐欺
    被害人乙○○、壬○○、甲○○、丙○○、子○○、辛○○
    、己○○、丁○○、戊○○、薛旗鎮及鄭健雄，其等之犯行
    時間緊接，觸犯構成要件相同罪名，顯係基於概括犯意為之
    ，應論以連續犯，被告幫助他人犯上開共同連續詐欺之罪，
    爰依刑法第三十條第二項之規定，按正犯之刑減輕之，並依
    刑法第七十一條第一項之規定，先加後減。又檢察官雖僅就
    被告提供其所有上開嘉義福全郵局、第一商銀興嘉分行、板
    信商銀嘉義分行帳戶之存摺、金融卡及密碼幫助前述不詳姓
    名年籍男子詐欺被害人鄭健雄、丁○○及戊○○財物之犯行
    提起公訴，並未就被告所提供其所有中國信託嘉義分行及許
    丞賢所有之嘉義湖內郵局、中國信託商銀嘉義分行、板信商
    銀嘉義分行、臺灣企銀南嘉義分行帳戶之存摺、金融卡、密
    碼，亦幫助詐欺被害人乙○○、癸○○、壬○○、丙○○、
    子○○、辛○○、己○○及甲○○財物犯行予以起訴，然該
    部分與起訴部分既有連續犯之裁判上一罪關係，自為起訴效
    力所及，本院應併予審理。
三、原審認被告所犯連續幫助詐欺之犯行明確，予以論罪科刑，
    固非無見。惟查關於被告提供其所有中國信託嘉義分行及許
    丞賢所有之嘉義湖內郵局、中國信託商銀嘉義分行、板信商
    銀嘉義分行、臺灣企銀南嘉義分行帳戶之存摺、金融卡、密
    碼，幫助上開不詳姓名年籍成年男子詐欺被害人乙○○、癸○○、壬○○、丙○○、子○○、辛○○、己○○及甲○○
    財物犯行，原審未及併予審究。公訴人上訴，認應就其他幫
    助詐欺犯行予以併辦，為有理由，原判決既有可議，自應由
    本院將原判決撤銷改判。爰審酌被告係國中畢業之智識程度
    、犯罪動機乃因缺錢花用、貪圖小利造成被害人之損失、其
    幫助犯行對於詐欺之正犯所生之助力非小、對被害人所生危
    害、犯後坦承犯行，惟未與被害人達成和解等一切情狀，量
    處如主文所示之刑，並諭知易科罰金之折算標準，以資懲儆
    。
據上論斷，應依刑事訴訟法第四百五十五條之一第一項、第三項
、第三百六十九條第一項前段、第三百六十四條、第二百九十九
條第一項前段，刑法第五十六條、第三百三十九條第一項、第三
十條、第四十一條第一項，罰金罰鍰提高標準條例第一條前段、
第二條，判決如主文。
本案經檢察官吳咨泓到庭執行職務。
中　　華　　民　　國　九十四　年　 十二 　月  二十一　日
                  刑事第四庭    審判長法  官  林世芬
                                      法  官  曾宏揚
                                      法  官  鄭雅文
以上正本證明與原本無異
本判決不得上訴
中　　華　　民　　國　九十四　年　 十二 　月  二十一　日
                        　          　書記官　鄭翔元
附錄論罪科刑法條：
刑法第三百三十九條第一項
意圖為自己或第三人不法之所有，以詐術使人將本人或第三人之
物交付者，處5年以下有期徒刑、拘役或科或併科1千元以下罰金
。
附表：
┌──┬───┬──────────┬────────────┬─────┬──────┬───────────────────┐
│編號│被害人│詐    欺    時    間│詐     術     內     容 │匯款金額  │匯款帳戶    │備                                  註│
│    │      │                    │                        │（新臺幣）│            │                                      │
├──┼───┼──────────┼────────────┼─────┼──────┼───────────────────┤
│一  │乙○○│九十四年四月六日上午│假冒「台新銀行」行員，以│一萬九千元│中國信託商銀│１被害人之指述（見第000000000│
│    │      │十一時許            │電話向其詐稱其現金卡遭人│          │嘉義分行    │  六號警卷第七、八頁）                │
│    │      │                    │盜領，如未繳納利息即會提│          │庚○○      │２中國信託商銀自動櫃員機客戶交易明細表│
│    │      │                    │出告訴                  │          │            │  （見第0000000000號警卷第一│
│    │      │                    │                        │          │            │  ○頁）                              │
│    │      │                    │                        │          │            │３中國信託商銀對帳單、帳戶歷史交易查詢│
│    │      │                    │                        │          │            │  單（見第0000000000號警卷第│
│    │      │                    │                        │          │            │  一五至一七頁）                      │
│    │      │                    │                        │          │            │４受理詐騙帳戶通報警示、詐騙電話斷話簡│
│    │      │                    │                        │          │            │  便格式表（見第0000000000號│
│    │      │                    │                        │          │            │  警卷第一二頁）                      │
├──┼───┼──────────┼────────────┼─────┼──────┼───────────────────┤
│二  │壬○○│九十四年四月七日下午│假冒「台新銀行」行員，以│二萬九千元│中國信託商銀│１被害人之指述（見第000000000│
│    │      │一時許              │電話向其詐稱其現金卡遭人│          │嘉義分行    │  六號警卷第一二、一三頁）            │
│    │      │                    │盜領，如未繳納利息即會依│          │許丞賢      │２中國信託商銀自動櫃員機客戶交易明細表│
│    │      │                    │法催討                  │          │            │  （見第0000000000號警卷第一│
│    │      │                    │                        │          │            │  九頁）                              │
│    │      │                    │                        │          │            │３中國信託商銀帳戶歷史交易查詢（見第○│
│    │      │                    │                        │          │            │  000000000號警卷第二○頁）  │
│    │      │                    │                        │          │            │４受理詐騙帳戶通報警示、詐騙電話斷話簡│
│    │      │                    │                        │          │            │  便格式表（見第0000000000號│
│    │      │                    │                        │          │            │  警卷第一八頁）                      │
├──┼───┼──────────┼────────────┼─────┼──────┼───────────────────┤
│三  │甲○○│九十四年四月十日下午│假冒銀行行員，以電話向其│九萬九千九│臺灣企銀南嘉│１被害人之指述（見第○九四○○第○九四│
│    │      │二時三十分許        │詐稱其以現金卡借款未繳納│百九十九元│義分行      │  0000000號警卷第五、六頁）    │
│    │      │                    │利息，要其持金融卡至自動│          │許丞賢      │２臺灣企銀開戶申請書、客戶資料（見○七│
│    │      │                    │櫃員機依指示操作，以防止│          │            │  八七五號警卷第一八至二○頁）        │
│    │      │                    │個人資料外洩            │          │            │                                      │
├──┼───┼──────────┼────────────┼─────┼──────┼───────────────────┤
│四  │丁○○│九十四年四月十日凌晨│自稱「吳先生」，在ｅｂａ│四千一百一│第一商銀興嘉│１被害人之指述（見第000000000│
│    │      │二時二十九分許      │ｙ網站上，刊登欲以四千一│十元      │分行        │  ○號警卷第七至九頁）                │
│    │      │                    │百一十元出售ＳＯＮＹ數位│          │庚○○      │２中華郵政股份有限公司自動櫃員機交易明│
│    │      │                    │相機之廣告              │          │            │  細表（見第0000000000號警卷│
│    │      │                    │                        │          │            │  第一○頁）                          │
│    │      │                    │                        │          │            │３第一商銀存摺存款客戶資料查詢單、印鑑│
│    │      │                    │                        │          │            │  卡、未登摺帳項查詢清單、存款明細分類│
│    │      │                    │                        │          │            │  帳（見第0000000000號警卷第│
│    │      │                    │                        │          │            │  二二至二六頁）                      │
│    │      │                    │                        │          │            │４受理詐騙帳戶通報警示、詐騙電話斷話簡│
│    │      │                    │                        │          │            │  便格式表（見第0000000000號│
│    │      │                    │                        │          │            │  警卷第一九頁）                      │
│    │      │                    │                        │          │            │５受理刑事案件報案三聯單（見第○九四○│
│    │      │                    │                        │          │            │  ○○二七○○號警卷第一八頁）        │
│    │      │                    │                        │          │            │６ｅｂａｙ網頁資料（見第0000000│
│    │      │                    │                        │          │            │  七○○號警卷第一一至一七頁）        │
├──┼───┼──────────┼────────────┼─────┼──────┼───────────────────┤
│五  │丙○○│九十四年四月十二日中│以簡訊通知可退還其臺灣大│九萬九千九│板信商銀嘉義│１被害人之指述（見本院卷第八○、八一頁│
│    │      │午十一時四十八分許  │哥大行動電話保證金，要其│百一十七元│分行        │  ）                                  │
│    │      │                    │與專人聯絡依指示至自動櫃│          │許丞賢      │２中華郵政股份有限公司自動櫃員機交易明│
│    │      │                    │員機操作                │          │            │  細表（見本院卷第八四頁）            │
│    │      │                    │                        │          │            │３板信商銀存摺存款開戶申請書、活儲存款│
│    │      │                    │                        │          │            │  交易對帳單（見本院卷第一○七至一○九│
│    │      │                    │                        │          │            │  頁）                                │
│    │      │                    │                        │          │            │４受理詐騙帳戶通報警示、詐騙電話斷話簡│
│    │      │                    │                        │          │            │  便格式表（見本院卷第八五頁）        │
│    │      │                    │                        │          │            │５受理刑事案件報案三聯單（見本院卷第八│
│    │      │                    │                        │          │            │  三頁）                              │
├──┼───┼──────────┼────────────┼─────┼──────┼───────────────────┤
│六  │子○○│九十四年四月十二日下│以簡訊通知可退還其臺灣大│一萬九千六│板信商銀嘉義│１被害人之指述（見本院卷第八六、八七頁│
│    │      │午一時許            │哥大行動電話保證金，要其│百九十六元│分行        │  ）                                  │
│    │      │                    │與專人聯絡依指示至自動櫃│          │許丞賢      │２玉山銀行存摺影本（見本院卷第八九頁）│
│    │      │                    │員機操作                │          │            │３板信商銀存摺存款開戶申請書、活儲存款│
│    │      │                    │                        │          │            │  交易對帳單（見本院卷第一○七至一○九│
│    │      │                    │                        │          │            │  頁）                                │
│    │      │                    │                        │          │            │４受理詐騙帳戶通報警示、詐騙電話斷話簡│
│    │      │                    │                        │          │            │  便格式表（見本院卷第八八頁）        │
├──┼───┼──────────┼────────────┼─────┼──────┼───────────────────┤
│七  │辛○○│九十四年四月十二日下│以簡訊通知可退還其臺灣大│七千六百一│板信商銀嘉義│１被害人之指述（見本院卷第九八、九九頁│
│    │      │午一時二十九分許    │哥大行動電話保證金，要其│十七元    │分行        │  ）                                  │
│    │      │                    │與專人聯絡依指示至自動櫃│          │許丞賢      │２中華郵政股份有限公司自動櫃員機交易明│
│    │      │                    │員機操作                │          │            │  細表（見本院卷第一○○頁）          │
│    │      │                    │                        │          │            │３板信商銀存摺存款開戶申請書、活儲存款│
│    │      │                    │                        │          │            │  交易對帳單（見本院卷第一○七至一○九│
│    │      │                    │                        │          │            │  頁）                                │
│    │      │                    │                        │          │            │４受理刑事案件報案三聯單（見本院卷第一│
│    │      │                    │                        │          │            │  ○三頁）                            │
├──┼───┼──────────┼────────────┼─────┼──────┼───────────────────┤
│八  │己○○│九十四年四月十二日下│以簡訊通知可退還其臺灣大│一萬四千一│板信商銀嘉義│１被害人之指述（見本院卷第九二、九三頁│
│    │      │午二時二十分許      │哥大行動電話保證金，要其│百零六元  │分行        │  ）                                  │
│    │      │                    │與專人聯絡依指示至自動櫃│          │許丞賢      │２中華郵政股份有限公司自動櫃員機交易明│
│    │      │                    │員機操作                │          │            │  細表（見本院卷第九七頁）            │
│    │      │                    │                        │          │            │３板信商銀存摺存款開戶申請書、活儲存款│
│    │      │                    │                        │          │            │  交易對帳單（見本院卷第一○七至一○九│
│    │      │                    │                        │          │            │  頁）                                │
│    │      │                    │                        │          │            │４受理詐騙帳戶通報警示、詐騙電話斷話簡│
│    │      │                    │                        │          │            │  便格式表（見本院卷第九四頁）        │
│    │      │                    │                        │          │            │５受理刑事案件報案三聯單（見本院卷第九│
│    │      │                    │                        │          │            │  六頁）                              │
├──┼───┼──────────┼────────────┼─────┼──────┼───────────────────┤
│九  │戊○○│九十四年五月二日下午│以簡訊通知可退還其臺灣大│一萬二千零│板信商銀嘉義│１被害人之指述（見第000000000│
│    │      │                    │哥大行動電話保證金，要其│二十八元  │分行        │  四號警卷第六頁）                    │
│    │      │                    │依簡訊指示至自動櫃員機操│          │庚○○      │２合作金庫銀行自動櫃員機交易明細表（見│
│    │      │                    │作                      │          │            │  第0000000000號警卷第一○頁│
│    │      │                    │                        │          │            │  ）                                  │
│    │      │                    │                        │          │            │３板信商銀活儲存款交易對帳單、跨行交易│
│    │      │                    │                        │          │            │  明細表、開戶資料、開戶照片（見第○九│
│    │      │                    │                        │          │            │  00000000號警卷第一一至一四頁│
│    │      │                    │                        │          │            │  ）                                  │
│    │      │                    │                        │          │            │４受理詐騙帳戶通報警示、詐騙電話斷話簡│
│    │      │                    │                        │          │            │  便格式表（見第0000000000號│
│    │      │                    │                        │          │            │  警卷第七頁）                        │
│    │      │                    │                        │          │            │５受理刑事案件報案三聯單（見第○九四○│
│    │      │                    │                        │          │            │  ○二七三一四號警卷第八頁）          │
├──┼───┼──────────┼────────────┼─────┼──────┼───────────────────┤
│十  │癸○○│九十四年五月十六日下│自稱「港德公司」服務人員│七萬八千元│嘉義湖內郵局│１被害人之指述（見第000000000│
│    │      │午一時三十分許      │，以電話通知中獎一百萬元│          │許丞賢      │  八號警卷第四、五頁）                │
│    │      │                    │，需先繳納手續費，始可領│          │            │２郵政國內匯款執據（見第0000000│
│    │      │                    │獎                      │          │            │   五一八號警卷第一三頁）             │
│    │      │                    │                        │          │            │３郵局開戶資料、客戶歷史交易清單（見第│
│    │      │                    │                        │          │            │  0000000000號警卷第一一、一│
│    │      │                    │                        │          │            │  二頁）                              │
├──┼───┼──────────┼────────────┼─────┼──────┼───────────────────┤
│十一│鄭健雄│九十四年五月二十六日│以電話通知，詐稱其子為人│六萬元    │嘉義福全郵局│１被害人之指述（見第000000000│
│    │      │下午                │擔保十五萬元債務未還    │          │庚○○      │  四號警卷第四、五頁）                │
│    │      │                    │                        │          │            │２郵政國內匯款執據（見第0000000│
│    │      │                    │                        │          │            │  九五四號警卷第一二頁）              │
│    │      │                    │                        │          │            │３郵政存簿儲金立帳申請書、查詢帳戶最近│
│    │      │                    │                        │          │            │  交易資料、客戶存簿資料（見第○九四○│
│    │      │                    │                        │          │            │  ○二八九五四號警卷第六至一一頁）    │
└──┴───┴──────────┴────────────┴─────┴──────┴───────────────────┘
